臺灣嘉義地方法院刑事判決
111年度易緝字第4號
公  訴  人  臺灣嘉義地方檢察署檢察官
被      告  王孝忠



上列被告因違反洗錢防制法等案件，經檢察官提起公訴（108年
度偵字第8529號、109年度偵字第1666號），被告於準備程序中
為有罪之陳述，經本院告知被告簡式審判程序之旨，並聽取當事
人意見後，本院裁定由受命法官獨任進行簡式審判程序，判決如
下：
    主  文
王孝忠犯如附表編號1至3所示之罪，各處如附表編號1至3「罪刑
及沒收」欄所示之刑及沒收。有期徒刑得易科罰金部分，應執行
有期徒刑肆月，如易科罰金，以新臺幣壹仟元折算壹日。有期徒
刑不得易科罰金部分，應執行有期徒刑壹年參月。罰金部分，應
執行罰金貳萬元，如易服勞役，以新臺幣壹仟元折算壹日。
    犯 罪 事 實
一、王孝忠與呂昭賢（已判決罪刑確定）共同基於故買贓物、恐
    嚇取財及隱匿、掩飾特定犯罪所得（一般洗錢）之犯意聯絡
    ，其等知悉蔡財富（現由臺灣橋頭地方法院以民國109年度
    易字第195號案件審理中）於107年9月9日至同年9月16日期
    間，在屏東縣琉球鄉（下稱小琉球）岸邊、潮間帶以裝水水
    盆引誘賽鴿，待賽鴿受誘飛降飲水時，再以圓網抓捕之方式
    ，竊取陳素蓉、洪世男及劉醇宗所有之賽鴿後，王孝忠及呂
    昭賢即前往小琉球購買蔡財富所竊得之賽鴿，察看該等賽鴿
    腳上所綁腳環上鴿主之電話號碼。再由呂昭賢透過蔡智濱（
    業經本院以108年度原訴字第14號判決罪刑確定）取得黃冠
    綸（同蔡智濱案判決確定）申設之京城銀行帳號0000000000
    00號帳戶、黃冠綸申設之郵局帳號00000000000000號帳戶及
    陳祐翔（另案經本院以108年度嘉簡字第1519號判決確定）
    申設之臺灣土地銀行帳號000000000000號帳戶後，再由王孝
    忠及呂昭賢撥打電話予陳素蓉、洪世男及劉醇宗，向陳素蓉
    等人恫稱若不繳納贖款即不會放回賽鴿，要自行處理賽鴿等
    語，使陳素蓉、洪世男心生畏懼，惟恐賽鴿遭到不測，而聽
    從王孝忠或呂昭賢之指示匯款至附表編號1、2所示之帳戶。
    劉醇宗則未因此心生畏懼，然為凍結王孝忠及呂昭賢提供指
    定匯款之帳戶，乃刻意匯款新臺幣（下同）10元至附表編號
    3所示帳戶，致王孝忠等人之恐嚇取財犯行未得逞。嗣因警
    方查獲蔡智濱、黃冠綸等人之前開犯行，循線追查，始悉王
    孝忠上開犯行。
二、案經洪世男訴由臺南市政府警察局新營分局函請臺灣臺南地
    方檢察署呈請臺灣高等檢察署臺南檢察分署檢察長令轉臺灣
    嘉義地方檢察署，及劉醇宗訴請高雄市政府警察局仁武分局
    ，及嘉義縣警察局水上分局報告臺灣嘉義地方檢察署檢察官
    偵查起訴。
    理  由
一、被告所犯係法定刑為死刑、無期徒刑、最輕本刑為3 年以上
　　有期徒刑以外之罪，於準備程序進行中被告就被訴事實為有
　　罪陳述，由受命法官告知簡式審判程序要旨並聽取其與檢察
　　官之意見，經被告同意適用簡式審判程序後，本院亦認無不
　　得或不宜改依簡式審判程序進行之處，爰依刑事訴訟法第27
　　3 條之1 第1 項、第284 條之1 規定，本院合議庭裁定由受
　　命法官獨任進行簡式審判程序，先予敘明。
二、上開犯罪事實，業據被告王孝忠於本院準備程序、審理程序
    坦承不諱，且有下列積極證據可資佐證，被告犯行事證明確
    ，堪以認定：
(一)被告於警詢時供稱綽號「黑賢」男子叫呂昭賢，且與呂昭賢
　　都有打過電話向鴿主要求贖金，並有與呂昭賢及蘇献桐約好
    去小硫球跟老富（即蔡財富）收購抓到的賽鴿等語（見第00
    000000000號警卷第67、68頁）。另被告於偵查中供稱有與
    呂昭賢一起至小硫球去買鴿子，有打電話給被害人也有拿提
    款卡去領錢，並知道所領的錢是擄鴿勒贖的錢等語（見第43
    5號交查卷第14頁及反面）。
(二)同案被告呂昭賢亦證稱，有前往小琉球向他人購買被抓的賽
    鴿，再以電話聯繫飼主，向他們要錢等情（見第11039號偵
    卷第19頁）及本院審理時證稱：伊和王孝忠一起去買被擄的
    賽鴿，有以每本約1萬2000元代價，委託蔡智濱向他人收購
    金融機構之帳戶資料，並打電話向遭擄鴿之鴿主，以電話恐
    嚇取財，並要求各該鴿主將錢匯入被告提供之帳戶等情（見
    本院易字第187號卷第120、149頁）。
(三)證人蔡智濱於警詢時證稱：呂昭賢有把錢交給我，要購買人
    頭金融帳戶，因為林姵岑（業經本院以108年度原訴字第14
    號判決罪刑確定）有張貼販售人頭金融帳戶的訊息，所以我
    以網路微信向林姵岑詢問如何購買，並約定時間、地點與林
    姵岑交易人頭金融帳戶，我與林姵岑共交易3次，其中2次是
    直接與林姵岑交易，另一次是因為林姵岑有事在忙，所以林
    姵岑叫我與黃冠綸聯絡交易等語（見水上分局警卷第11頁）
    。證人黃冠綸於警詢時亦指稱：我將3本人頭帳戶交給林姵
    岑，第1本是我的元大銀行帳戶，第2、3本是我的京城銀行
    帳戶及李欣螢的中國信託帳戶，是在107年7月左右在嘉義市
    興達路大九九交給林姵岑使用，另外陳祐翔的土地銀行帳戶
    是在107年8月至11月間，由林姵岑指使蔡智濱向我收取等語
    （見水上分局警卷第28頁）。證人陳祐翔於警詢時亦證稱，
    我於107年9月間在嘉義縣○○鄉○○村○○路000號全家超商中埔
    興化店外，將我的土地銀行存摺、提款卡、印章、密碼交給
    黃冠綸，黃冠綸口頭告訴我1本存摺每3 個月給我4000元等
    語（見水上分局警卷第43頁反面）。由上述證人之證述，呂
    昭賢係委託蔡智濱收購人頭金融帳戶，蔡智濱即向林姵岑聯
    絡收購事宜，林姵岑並請黃冠綸蒐集金融機構之人頭帳戶，
    黃冠綸即將其申設之郵局帳戶交給林姵岑，並將所收集之陳
    祐翔土地銀行帳戶，由林姵岑指示黃冠綸直接交給蔡智濱，
    再由蔡智濱將上述黃冠綸之郵局帳戶、京城銀行帳戶及陳祐
    翔之土地銀行帳戶交給呂昭賢，用作本案向被害人陳素蓉、
    告訴人洪世男、劉醇宗等人恐嚇取財之人頭帳戶。
(四)又被害人陳素蓉於108年5月28日警詢及偵查中指稱：我有2
    隻賽鴿被抓走，歹徒透過賽鴿腳環上的電話，於107年9月16
    日以未顯示來電跟我聯繫，對我恐嚇取財，我於同日在家以
    手機APP登入郵局帳戶轉帳3萬元至歹徒指定的黃冠綸郵局帳
    戶等語（見刑事警察局卷第1至6頁）。告訴人洪世男則證稱
    ：我的鴿子在訓練時，遭不明人士擄走，並打電話向我勒贖
    ，我匯錢給對方，但鴿子沒有回來，我一共匯了1萬2000元
    到黃冠綸的京城銀行帳戶等語（見刑事警察局卷第7、8、15
    頁）。告訴人劉醇宗則證稱：107年9月12日11時43分，歹徒
    以未顯示來電方式，說我訓練的賽鴿遭他擄走，總共聯絡我
    6次，我各匯了10元要凍結對方的帳戶等語（見刑事警察局
    卷第18至20頁）。
(五)此外，復有被害人陳素蓉於107年9月16日匯入1筆3萬元到黃
    冠綸郵局帳戶內的客戶歷史交易清單（見本院108年度原訴
    第14號卷一第95頁）、洪世男提出之自動櫃員機交易明細影
    本、京城商業銀行股份有限公司107年11月8日函附黃冠綸京
    城銀行帳戶交易明細、王孝忠自動櫃員機提領金錢的監視錄
    影畫面、京城商業銀行股份有限公司108年5月16日函附黃冠
    綸京城銀行帳戶資料、劉醇宗-內政部警政署反詐騙諮詢專
    線紀錄表、中華郵政股份有限公司108年11月5日函暨黃冠綸
    郵局帳戶之歷史交易清單、本院108年度原訴字第14號刑事
    判決書、108年度嘉簡字第1519號刑事判決書等在卷可參（
    見臺灣臺南地方檢察署營他卷第11至23頁、本院108年度原
    訴第14號卷一第241至243頁、本院易字第187號卷第25至44
    頁）。
三、論罪科刑及沒收：
(一)按刑法第346 條第1 項之恐嚇取財罪，與同法第339 條第1 
　　項之詐欺取財罪，二者之區別，在於前者係施用使人心生畏
　　怖之恐嚇手段，致被害人心生畏懼，明知不應交付財物而交
　　付，後者則係施用詐術手段，使人陷於錯誤，誤信為應交付
　　財物而交付（最高法院30年上字第668號判例參照）。上開
　　之恐嚇手段，常以虛假之事實為內容，故有時亦不免含有詐
　　欺之性質，縱含有詐欺性之恐嚇取財行為，足使人心生畏懼
　　時，自應僅論以高度之恐嚇取財罪（最高法院84年度台上字
　　第1993號、臺灣高等法院95年度上訴字第1826號判決、臺灣
　　高等法院暨所屬法院96年法律座談會刑事類提案第15號研討
　　結果意旨參照）。而本件被告與呂昭賢等人購買他人擄獲之
    賽鴿後，以不付贖款將不放回賽鴿等語恫嚇被害人，自足使
    各被害人心生畏懼，被害人亦係因此交付贖款。又金融帳戶
    乃個人理財工具，持不詳他人名義申辦金融帳戶之提款卡而
    提領其內特定犯罪所得後層轉交付，會產生遮斷金流以逃避
    國家追訴、處罰之效果，以利洗錢實行，仍可成立一般洗錢
    罪（參最高法院108 年度台上大字第3101號裁定意旨）。
(二)行為後法律有變更者，適用行為時之法律。但行為後之法律
    有利於行為人者，適用最有利於行為人之法律，刑法第2 條
    第1 項定有明文。刑法第346 條第1項業於108 年12月25日
    經總統修正公布，同年月27日生效。原條文內容為：「意圖
    為自己或第三人不法之所有，以恐嚇使人將本人或第三人之
    物交付者，處六月以上五年以下有期徒刑，得併科一千元以
    下罰金」。修正後之條文為：「意圖為自己或第三人不法之
    所有，以恐嚇使人將本人或第三人之物交付者，處6 月以上
    5 年以下有期徒刑，得併科3 萬元以下罰金」。本次修正僅
    將所定罰金部分，由銀元改以新臺幣計算數額，犯罪構成要
    件及法定刑度均未變更，自無新舊法比較適用問題，應依一
    般法律適用原則，適用現行規定處斷，先予敘明。
(三)核被告就附表編號1至2所為，均係犯刑法第349條第1項之故
    買贓物罪、同法第346條第1項恐嚇取財罪、洗錢防制法第2
    條第2款、第14條第1項一般洗錢罪。被告就附表編號3所為
    ，因告訴人劉醇宗並無未心生畏懼而交付贖款，僅刻意匯款
    10元，使陳祐翔土地銀行帳戶遭凍結，致被告所為恐嚇取財
    及洗錢犯行未得逞，乃屬未遂犯，故被告就附表編號3所為
    ，係犯刑法第349條第1項之故買贓物罪、同法第346條第3項
    、第1項恐嚇取財未遂罪、洗錢防制法第2條第2款、第14條
    第2項、第1項一般洗錢未遂罪。又被告與呂昭賢間，就上開
    犯行，均有犯意聯絡與行為分擔，為共同正犯。
(四)被告就附表編號1至2所為恐嚇取財罪及一般洗錢罪、附表編
    號3之恐嚇取財未遂罪及一般洗錢未遂罪，均係以一行為同
    時觸犯上開2 罪名，均為想像競合犯，依刑法第55條規定，
    應從一重論以一般洗錢罪、一般洗錢未遂罪。至起訴意旨未
    論及洗錢防制法第14條一般洗錢罪及一般洗錢未遂罪，容有
    未洽，惟因該部分與業經起訴之刑法第346 條第1項恐嚇取
    財罪及同條第1項、3 項恐嚇取財未遂犯行間，有前述想像
    競合犯之裁判上一罪關係，應為起訴效力所及，本院自應併
    予審理，且於審理程序踐行告知被告（見本院易緝卷第64、
    76頁），給予防禦權、為己答辯機會之保障。
(五)被告如附表編號1至3所示故買他人擄獲之賽鴿之行為，與嗣
    後撥打電話恐嚇鴿主進而或取得現金或以人頭帳戶供被害人
    匯款之行為，均無局部之重疊，行為著手實行階段亦均有明
    顯區隔，依社會通念，難認故買贓物與恐嚇取財或一般洗錢
    係屬同一行為，自應予分論併罰。即被告所犯如附表編號1 
    至3 所示之故買贓物罪共3 罪，附表編號1至3一般洗錢（未
    遂）罪3罪間，犯意各別，行為互殊，均應予分論併罰。
(六)輕罪於量刑上的封鎖效用：
　　一行為而觸犯數罪名者，從一重處斷。但不得科以較輕罪名
    所定最輕本刑以下之刑，刑法第55條定有明文。該條前段所
    謂「從一重處斷」，乃是選擇較重罪名的法定刑作為量刑的
    框架，並非將其他成立的輕罪略去不論，亦即想像競合犯是
    因為行為人的行為實現複數以上的犯罪構成要件，而各自有
    其獨立的不法與罪責內涵，且彼此之間無法取代，必須各別
    加以評價，以貫徹充分評價之原則，此即刑法第55條但書「
    不得科以較輕罪名所定最輕本刑以下之刑」規定之目的，藉
    由此一規定適度調和從一重處斷所生評價不足，此為學理上
    所謂的「輕罪封鎖作用」。刑法第346 條第1 項恐嚇取財罪
    ，其法定刑為「6 月以上5 年以下有期徒刑，得併科3 萬元
    以下罰金。」，而洗錢防制法第14條第1 項之洗錢罪，其法
    定刑為「7 年以下有期徒刑，併科500 萬元以下罰金」，根
    據上述說明，本院從一重依洗錢防制法第14條第1 項洗錢罪
    之法定刑作為量刑之依據時，仍必需受到輕罪封鎖作用限制
    ，判處最低刑度有期徒刑6 月以上。　　
(七)刑之減輕：
１、被告就附表編號3部分已著手於恐嚇取財及一般洗錢犯行之實
    施而不遂，為未遂犯，爰依刑法第25條第2項規定，按既遂
    犯之刑減輕之。
２、被告就附表編號1至3所示一般洗錢（未遂）罪，均於審判程
    序中自白，已如前述，各依洗錢防制法第16條第2 項規定，
    減輕其等之刑。被告就附表編號3洗錢未遂罪部分，有2減輕
    事由，爰遞減輕之。
(八)爰以行為人之責任為基礎，審酌被告不思正途賺取所需，貪
    圖一己不法私利，故買他人遭擄獲之賽鴿，再恃此恐嚇鴿主
    交付財物，顯見其欠缺尊重他人財物所有權之觀念，法紀意
    識薄弱，對民眾財產安全及社會治安均造成相當危害，破壞
    善良秩序，亦嚴重影響賽鴿活動之正常進行，殊為不該；又
    就附表編號1、2部分，被害鴿主將款項匯入人頭帳戶，而製
    造金流斷點，使偵查機關難以往上追緝，造成被害人財產無
    法追回及社會互信基礎破毀，衍生嚴重社會問題，其犯罪動
    機及行為均值非難；暨考量被告就本案之角色地位、參與程
    度、分工情形，以及其上開各該犯行之故買賽鴿數量、被害
    人匯款金額；並衡酌被告於本院審理時坦承犯行，惟並未與
    被害人或告訴人協商和解事宜或有實質賠償之彌補舉措，以
    及被告自陳國中畢業，從事邊坡植生工程之工作，每月收入
    約有5、6萬元之經濟狀況，離婚，有3名子女，平時住在工
    地宿舍之生活情形等一切情狀，各判處如附表編號1至3「罪
    刑及沒收」欄所示之刑，並就得易科罰金之罪部分諭知易科
    罰金之折算標準，另就罰金部分諭知易服勞役之折算標準。
    另外，本院審酌被告所為各次犯行之罪質、時空密接程度、
    故買贓物之數量、恐嚇取財之對象、次數、金額、對於社會
    之危害程度及應罰適當性，兼衡以刑法第51條數罪併罰定執
    行刑之立法所採之限制加重原則及刑罰衡平之要求，就其上
    開所犯各罪，分別就得易科罰金、不得易科罰金之有期徒刑
    及罰金部分，各定如主文欄所示之應執行刑及罰金，得易科
    罰金及罰金部分並諭知其折算標準。
(九)沒收：
　　犯罪所得按犯罪所得，屬於犯罪行為人者，沒收之；於全部
    或一部不能沒收或不宜執行沒收時，追徵其價額，刑法第38
    條之1 第1 項前段、第3 項分別定有明文。又按共同正犯犯
    罪所得之沒收、追徵，應就各人所分得之數為之。又共同正
    犯各人有無犯罪所得、所得數額各若干、對犯罪所得有無處
    分權等，因非犯罪事實有無之認定，不適用嚴格證明法則，
    事實審法院得視具體個案之實際情形，綜合卷證資料及調查
    結果，依自由證明程序釋明其合理之依據而為認定（最高法
    院106年度台上字第3111號判決意旨參照照）。經查：被告
    於本院審理時供稱對於被害人之匯款，均係與呂昭賢平分等
    語（見本院易緝卷第77頁）。故被告之犯罪所得，均為被害
    人匯款金額2分之1，應予沒收，因各該犯罪所得並未扣案，
    應依刑法第38條之1 第1 項前段、第3 項規定，並於全部或
    一部不能沒收或不宜執行沒收時，追徵其價額。
據上論斷，應依刑事訴訟法第273條之1第1項、第299條第1項前
段（依刑事判決精簡原則，僅記載程序法條文），判決如主文。
本案經檢察官葉美菁提起公訴，檢察官陳昱奉到庭執行職務。
中　　華　　民　　國　　111 　年　　5 　　月　　30　　日
                  刑事第四庭  法  官 陳仁智
以上正本證明與原本無異。
如不服本判決應於收受判決後20日內向本院提出上訴書狀，並應
敘述具體理由；其未敘述上訴理由者，應於上訴期間屆滿後20日
內向本院補提理由書（均須按他造當事人之人數附繕本）「切勿
逕送上級法院」。告訴人或被害人如對於本判決不服者，應具備
理由請求檢察官上訴，其上訴期間之計算係以檢察官收受判決正
本之日期為準。
中　　華　　民　　國　　111 　年　　5 　　月　　30　　日
                              書記官　江芳耀
附表：
編號 告訴人/被害人 恐嚇取財方式 匯款時間、金額（新臺幣）及匯入帳戶 罪刑及沒收 1 被害人陳素蓉 被告與呂昭賢於107年9月16日前某時許，在小琉球某處，買受另案被告蔡財富竊取之被害人所有賽鴿，旋即於107年9月16日某時許，在不詳地點撥打該賽鴿腳環上被害人之電話聯繫被害人，恫稱已抓捕該賽鴿，致使被害人心生畏懼，並匯款至被告王孝忠、呂昭賢指定之帳戶。 ①107年9月16日12時3分許 ②匯款3萬元 ③黃冠綸郵局帳號00000000000000號帳戶 ①王孝忠共同犯故買贓物罪，處有期徒刑貳月，如易科罰金，以新臺幣壹仟元折算壹日。 ②王孝忠共同犯洗錢防制法第十四條第一項之一般洗錢罪，處有期徒刑捌月，併科罰金新臺幣壹萬元，罰金如易服勞役，以新臺幣壹仟元折算壹日。未扣案犯罪所得新臺幣壹萬伍仟元沒收，如全部或一部不能沒收或不宜執行沒收時，追徵其價額。 2 告訴人洪世男 被告與呂昭賢107年9月9日前某時許，在小琉球某處買受另案被告蔡財富竊取之告訴人所有賽鴿，旋即於同日19時20分許，在不詳地點撥打該賽鴿腳環上告訴人之電話聯繫告訴人，恫稱已抓捕該賽鴿，致使告訴人心生畏懼，並匯款至被告王孝忠、呂昭賢指定之帳戶。 ①107年9月9日19時44分許 ②匯款1萬2000元 ③黃冠綸京城銀行帳號000000000000號帳戶 ①王孝忠共同犯故買贓物罪，處有期徒刑貳月，如易科罰金，以新臺幣壹仟元折算壹日。 ②王孝忠共同犯洗錢防制法第十四條第一項之一般洗錢罪，處有期徒刑柒月，併科罰金新臺幣壹萬元，罰金如易服勞役，以新臺幣壹仟元折算壹日。未扣案犯罪所得新臺幣陸仟元沒收，如全部或一部不能沒收或不宜執行沒收時，追徵其價額。 3 告訴人劉醇宗 被告與呂昭賢於107年9月12日11時43分前某時許，在小琉球某處買受另案被告蔡財富竊取之告訴人所有賽鴿，旋即於同日11時43分許，在不詳地點撥打該賽鴿腳環上告訴人之電話聯繫告訴人，恫稱已抓捕該賽鴿，要求告訴人匯款至指定帳戶，惟告訴人並未因此心生畏懼，且為凍結擄鴿集團提供匯款之帳戶，乃刻意匯款10元，致被告與呂昭賢未得逞。 ①107年9月15日12時4分許 ②匯款10元 ③陳祐翔土地銀行帳號000000000000號帳戶 ①王孝忠共同犯故買贓物罪，處有期徒刑貳月，如易科罰金，以新臺幣壹仟元折算壹日。 ②王孝忠共同犯洗錢防制法第十四條第二項、第一項之一般洗錢未遂罪，處有期徒刑肆月，併科罰金新臺幣伍仟元，罰金如易服勞役，以新臺幣壹仟元折算壹日 
附錄本案論罪科刑法條：
中華民國刑法第346條
意圖為自己或第三人不法之所有，以恐嚇使人將本人或第三人之
物交付者，處6月以上5年以下有期徒刑，得併科3萬元以下罰金
。
以前項方法得財產上不法之利益或使第三人得之者，亦同。
前二項之未遂犯罰之。
中華民國刑法第349條
收受、搬運、寄藏、故買贓物或媒介者，處 5 年以下有期徒刑
、拘役或科或併科 50 萬元以下罰金。
因贓物變得之財物，以贓物論。
洗錢防制法第2條
本法所稱洗錢，指下列行為：
一、意圖掩飾或隱匿特定犯罪所得來源，或使他人逃避刑事追訴
    ，而移轉或變更特定犯罪所得。
二、掩飾或隱匿特定犯罪所得之本質、來源、去向、所在、所有
    權、處分權或其他權益者。
三、收受、持有或使用他人之特定犯罪所得。
洗錢防制法第14條
有第二條各款所列洗錢行為者，處7 年以下有期徒刑，併科新臺
幣5 百萬元以下罰金。
前項之未遂犯罰之。
前二項情形，不得科以超過其特定犯罪所定最重本刑之刑